【裁判字號】    97,交聲,353
【裁判日期】    970430
【裁判案由】    違反道路交通管理處罰條例聲明異議
【裁判全文】
臺灣臺北地方法院交通事件裁定        97年度交聲字第353號
原處分機關  交通部公路總局臺北區監理所
異  議  人
即受處分人  甲○○
上列受處分人因違反道路交通管理處罰條例案件，對於交通部公
路總局臺北區監理所九十七年一月二十八日所為之裁決（北監自
裁字第裁40－CO0000000號）聲明異議，本院裁定如下：
    主  文
原處分撤銷。
甲○○汽車駕駛人，行經有燈光號誌管制之交岔路口闖紅燈，處
新臺幣貳仟肆佰元，並記違規點數參點。
    理  由
一原處分機關處分理由略以：異議人即受處分人甲○○於民國九
  十六年八月二十三日下午九點左右，駕駛2738-KH 號自小客車
  ，行經臺北縣新店市○○路○段碧潭路口（新店往碧潭方向）
  有燈光號誌管制之交岔路口時闖越紅燈，為臺北縣政府警察局
  新店分局頂城派出所員警舉發（北縣警交字第CO0000000 號）
  ，因而依違反道路交通管理處罰條例第五十三條第一項規定，
  裁處罰鍰新臺幣（以下同）五千四百元，並依同條第六十三條
  第一項第三款記違規點數三點。
二異議理由略以：其經過時剛好變黃燈，其向舉發之員警說明，
  以當時的車速、反應及現場的位置是絕對不能停車的，只能快
  速的通過，員警卻告稱闖黃燈就是闖紅燈，因此拒簽舉發違反
  道路交通管理事件通知單（下稱舉發通知單），員警事後亦未
  寄交，即收到裁決書云云。
三法院判斷
(一)交通違規之舉發可分為「當場舉發」及「逕行舉發」，由於逕
  行舉發之受處分人並無當場向舉發警員辯駁、陳述意見之機會
  ，故現行法制就逕行舉發之條件多所限制，例如規定須以科學
  儀器取得違規證據資料（道路交通管理處罰條例第七條之二第
  一項第七款）。至於當場舉發之交通違規事件，鑒於交通違規
  事實往往驟然而現、稍縱即逝，若硬性要求舉發警員不分違規
  情節，一律必須預留證據，俾便事後提出供法院審查，除現實
  技術可行性之困難外，將大幅提高交通管理之成本，並嚴重削
  弱道路交通管理之行政效能，此絕非立法者制定道路交通管理
  法規之本意，故舉發交通違規行為之行政處分，除應遵循公正
  、公開與民主之程序，確保依法行政之原則，以保障人民權益
  ，如何同步提高行政效能，亦應一併兼顧（行政程序法第一條
  規定參照），此亦係現行法制就若干類型之行政處分明文規定
  可免記明理由，或毋需給予當事人陳述意見機會等規定之所由
  設（行政程序法第九十七條、第一百零三條規定參照），臺灣
  高等法院著有九十六年度交抗字第三二六、六三一號裁定等可
  資參考。據此，倘受處分人遭受舉發之交通違規事實，僅有舉
  發違反道路交通管理事件通知單及裁決書等書面資料可參，且
  上載情節顯有違背論理法則、經驗法則，乃至與認定事實不符
  （刑事訴訟法第一百五十五條第一項參照）等情，自不得遽認
  受處分人確有交通違規之事實，否則不啻自我貶損法院事後審
  查舉發交通違規處分之制度功能，猶有甚者，勢將降低交通主
  管機關提升取締交通違規技術及添購科技採證設備之誘因，終
  將侵蝕人民對於法秩序、乃至司法制度之信賴。反之，設若舉
  發員警到庭結證違規情節屬實，且提出支持舉發違規可憑信性
  之相關佐證，又查無設詞構陷或舉發錯誤之事證，自堪據以認
  定違規情節應屬事實。
(二)汽車駕駛人，行經有燈光號誌管制之交岔路口闖紅燈者，處新
  臺幣一千八百元以上五千四百元以下罰鍰。又汽車駕駛人有第
  五十三條情形之一者，除依原條款處罰鍰外，並記違規點數三
  點，道路交通管理處罰條例第五十三條第一項、第六十三條第
  一項第三款分別定有明文。依證人即舉發本件違規事件之臺北
  縣政府警察局新店分局頂城派出所警員乙○○於本院訊問時結
  證稱：其當天在安康路一段與碧潭路、秀山路口執行惡性違規
  勤務，有四人共同執行，執勤的地點在碧潭路與秀山路，每條
  路各站二人，其與王曜遠一組，站在秀山路上（當庭於現場位
  置圖上標示執勤地點），自其執勤之地點可以看到碧潭橋頭之
  號誌，其發現前述車輛超過停止線時號誌是紅燈，該車並左轉
  碧潭路，遂將其攔停等語，參以證人於九十七年三月二十六日
  提出之現場位置圖及照片可知，異議人於前述時間行駛於碧潭
  橋往三峽方向之路段，行至碧潭橋頭（直行方向之路名為安康
  路一段）後左轉碧潭路，證人執勤之地點則在安康路一段與秀
  山路口之秀山路上，自證人執勤之地點可清楚看見設於碧潭橋
  與安康路一段交接路口安康路一段之號誌之情，堪認屬實。其
  次，依異議狀所載「事實時（應係「是」之誤載）我經過時剛
  好變黃燈，我與開單的員警說明。以當時的車速與反應及現場
  的位置是絕對不能停車的，只能快速的通過」等語觀之，異議
  人通過該處路口時，正值黃燈轉為紅燈燈號變換之際，對於急
  欲通過路口之駕駛人而言，實無明確判斷所駕駛之車輛通過停
  止線時該處燈號為何之可能，應以在旁觀察之證人所言較可採
  信，異議人未遵守號誌指示停止，仍繼續行駛而闖越紅燈，其
  於行經燈光號誌管制之交岔路口時闖越紅燈之事實，應可認定
  。
(三)本院審酌異議人之異議雖無理由，惟依異議人違規之情節係於
  變換燈號之際，其急欲通過亦屬常情，雖因未能正確判斷通過
  之時點，致有闖越紅燈之違規，其影響交通秩序程度亦非甚鉅
  ，原處分未斟酌違規之情節，逕予量處最高度罰鍰，亦有可議
  ，應由本院撤銷原處分，自為裁定，並審酌異議人前述違規情
  節，量處如主文第二項所示罰鍰，及依前述規定予以記點。
四依道路交通管理處罰條例第八十七條第二項、道路交通案件處
  理辦法第二十條前段，裁定如主文。
中    華    民    國    97    年    4     月    30    日
                        交通法庭法  官  邱蓮華
上正本證明與原本無異。
如不服本裁定，應於裁定送達後5日內向本院提出抗告狀。
                                書記官  葉宜玲
中    華    民    國    97    年    4     月    30    日


司法院資訊處製作；財團法人民間司法改革基金會備份。
